【裁判字號】    90,台上,5930
【裁判日期】    900927
【裁判案由】    偽造文書
【裁判全文】
最高法院刑事判決                                九十年度台上字第五九三○號
    上  訴  人  甲○○
                乙○○
     共      同
     選任辯護人  盧永輝律師
右上訴人等因偽造文書案件，不服台灣高等法院高雄分院中華民國八十八年八月三日
第二審判決（八十八年度上訴字第八三七號，起訴案號：台灣屏東地方法院檢察署八
十七年度偵字第七六八六號），提起上訴，本院判決如左：
    主  文
上訴駁回。
    理  由
按刑事訴訟法第三百七十七條規定，上訴於第三審法院，非以判決違背法令為理由，
不得為之。是提起第三審上訴，應以原判決違背法令為理由，係屬法定要件。如果上
訴理由狀並未依據卷內訴訟資料，具體指摘原判決不適用何種法則或如何適用不當，
或所指摘原判決違法情事，顯與法律規定得為第三審上訴理由之違法情形，不相適合
時，均應認其上訴為違背法律上之程式，予以駁回。上訴人甲○○、乙○○上訴意旨
略稱：(一)、甲○○見聯合報刊登協辦銀行信貸之廣告，打電話表示欲委託辦理貸款事
宜，自稱簡國樹代書之男子即來找，要求提供鈞鵬有限公司（下稱鈞鵬公司）執照及
負責人之有關資料，供其辦理貸款，並遞給甲○○一張鵬達代書事務所簡國樹名片，
不料簡國樹卻偽造元紳精機企業有限公司（下稱元紳公司）之在職證明、民國八十七
年二月至四月之元紳公司薪資條、勞工保險卡、八十六年度在元紳公司之各類所得扣
繳憑單、蓋有「財政部台灣省北區國稅局、６、１多功能服務櫃台桃園縣分局」圓
形戳記章印文之八十四年、八十五年度綜合所得稅各類所得資料查詢表，於八十七年
六月二日，由上訴人等二人一起到台北巿萬泰商業銀行（下稱萬泰銀行）填寫申請書
辦理貸款，內容由簡國樹唸給甲○○填寫，乙○○因係鈞鵬公司名義負責人，而甲○
○以其弟乙○○名義辦理貸款，因此通知乙○○前去蓋章。乙○○對於上開偽造、行
使偽造文書之事均不知情；甲○○對於簡國樹偽造前開文書，則至八十六年六月二日
同簡國樹到萬泰銀行辦理貸款填寫申請書時才知悉，甲○○顯未與簡國樹共同偽造文
書，原判決未諭知乙○○無罪，反認定上訴人二人為偽造文書之共犯，其適用法則顯
有不當。(二)、自稱簡國樹之男子已另案由檢察官偵辦中，依卷附報紙顯示簡國樹係詐
騙集團之一份子，上訴人等屬被害人，原審未傳訊簡國樹查明真相，率認上訴人等為
偽造文書之共同正犯，顯未盡調查之能事等語。
惟查：採證認事係屬事實審法院之職權，而法院憑以認定犯罪事實之證據，並不以直
接證據為限，即綜合各種直接、間接證據，本於推理作用，為其認定犯罪事實之基礎
，如不違背經驗法則與論理法則，亦非法所不許。又證據之證明力由法院自由判斷之
，為刑事訴訟法第一百五十五條第一項所明定，此項自由判斷職權之行使，苟係基於
普通日常生活之經驗，而非違背客觀上應認為確實之定則者，即屬合於經驗法則，不
容當事人任意指摘為違法。原判決依憑上訴人甲○○、乙○○二人於檢察官偵查中之
供述，並卷附偽造蓋有元紳公司及葉玉妹印文之乙○○在元紳公司之在職證明、八十
七年二月至四月之元紳公司薪資條、勞工保險卡、八十六年度在元紳公司之各類所得
扣繳憑單、蓋有「財政部台灣省北區國稅局、６、１多功能服務櫃台桃園縣分局」
圓形戳記章之八十四年、八十五年度綜合所得稅各類所得資料查詢表、上訴人等向萬
泰銀行申請貸款時所設定印鑑之印鑑卡一紙及甲○○自萬泰銀行取回前開偽造之文書
時所簽署之取回條等影本等證據資料，為綜合之判斷，認上訴人有原判決事實欄所載
之犯行。因而撤銷第一審判決，改判仍依想像競合犯論處甲○○、乙○○共同行使偽
造公文書，足以生損害於公眾及他人罪刑，已詳敘其調查證據之結果及證據取捨並認
定犯罪事實之理由。且對於上訴人否認犯罪，甲○○辯稱當初伊要向新竹區中小企業
銀行貸款未果，簡國樹謂其有辦法，就去弄那些偽造之文件資料交給伊，伊沒注意看
，不知是假的；乙○○辯稱因係以伊名義貸款，所以伊到萬泰銀行去簽名、蓋章，並
未看簡國樹交給甲○○之資料，不知係偽造的等語，如何係事後卸責之詞，不足採信
，詳加說明指駁。所為論斷均有卷存證據資料可資覆按，就形式上觀察，要無採證認
事違背經驗法則、論理法則，或有其他違背法令之情形，尚難任意指為違法。原審就
前開各項證據為綜合之調查而為整體之判斷，認上訴人有前開之犯行，並非無據，而
甲○○於偵查中已供稱：「……元紳公司資料及被告薪資所得都是由簡國樹唸給我填
寫……一起交給萬泰（銀行）申請貸款……」；被訊以「為何明知被告未在元紳任職
，仍要以不實資料向萬泰（銀行）貸款？」答稱：「因鈞鵬缺錢急著辦貸款。」；乙
○○亦供稱卷附萬泰銀行貸款申請書是由甲○○填載內容及蓋章後，在萬泰銀行由伊
簽名，連同元紳公司出具伊之勞保卡、薪資證明、在職證明等資料向萬泰銀行提出申
請貸款等語。是其等明知上開文書為偽造仍持以行使已甚明確，事實審有無傳訊簡國
樹調查，對於犯罪事實之認定及判決之結果並無影響，原審縱未傳訊簡國樹，亦不得
任意指摘調查未盡，而執為上訴第三審之適法理由。此外上訴意旨未依據卷內訴訟資
料指摘原判決有何項具體違背法令之情形，徒憑己見，就原審採證認事職權之適法行
使，及原判決已明白論斷之事項，仍執陳詞，任意指摘原判決違法，並就是否知悉前
開文書為偽造及有無犯罪之故意仍為單純事實之爭辯，核與法律規定得為第三審上訴
理由之違法情形，不相適合，應認其上訴違背法律上之程式，予以駁回。
據上論結，應依刑事訴訟法第三百九十五條前段，判決如主文。
中      華      民      國     九十     年      九      月    二十七    日
                              最高法院刑事第四庭
                                  審判長法官  董  明  霈
                                        法官  丁  錦  清
                                        法官  林  茂  雄
                                        法官  王  居  財
                                        法官  張  祺  祥
      右正本證明與原本無異
                                              書  記  官
中      華      民      國     九十     年      十      月      五      日


司法院資訊處製作；財團法人民間司法改革基金會備份。
